【裁判字號】    97,訴,375
【裁判日期】    970730
【裁判案由】    家暴妨害自由
【裁判全文】
臺灣桃園地方法院刑事判決               97年度訴字第375號
公  訴  人  臺灣桃園地方法院檢察署檢察官
被      告  甲○○
選任辯護人  洪榮彬律師
            吳尚昆律師
            張宏任律師
上列被告因家暴妨害自由案件，經檢察官提起公訴（96年度偵字
第13553號），本院判決如下：
    主  文
甲○○以其他非法方法，剝奪人之行動自由，處有期徒刑貳年。
緩刑伍年，緩刑期內付保護管束。於緩刑付保護管束期間內，應
遵守下列事項：禁止對被害人乙○○實施家庭暴力行為；並禁止
對被害人乙○○為直接或間接之騷擾、接觸、跟蹤、通話、通信
、發電子郵件、簡訊或其他非必要之聯絡行為；及應遠離被害人
乙○○之住居所至少貳公里，始得設置住居所；另平時應遠離被
害人乙○○至少伍佰公尺。
    事  實
一、甲○○與乙○○本係男女朋友，同居在桃園縣中壢市○○○
    街21號6 樓，屬家庭暴力防治法第3條第2款所稱之家庭成員
    。其於民國96年5月25日凌晨4時許，在上址屋內，因與乙○
    ○發生口角爭執，先持以水果刀擬為自殘，但不為乙○○所
    理會，詎其竟基於妨害自由犯意，衝入房內徒手掐勒乙○○
    頸部並舉起身體，恫稱「讓你死」等語，使乙○○幾近無法
    呼吸且尿失禁在地板，再徒手摑掌耳光10餘下，致乙○○心
    生畏懼，復要求乙○○脫光衣物，作勢以行動電話拍攝裸照
    ，揚稱欲散布在網際網路上，更以衣架勾勒住乙○○頸部，
    強行拖至浴室內，以蓮蓬頭強沖乙○○臉部，使之呼吸困難
    ，並抓住乙○○頭髮，拖至鏡子前，稱欲與其分手就為此下
    場，又以毛巾交叉勒住乙○○頸部約數秒後，將之關在廁所
    內；迨至同日上午9 、10時許，又強拖至客廳，命乙○○在
    餐廳罰站，不准動，並作勢要毆打，及以「如果沒有乖乖的
    話，要回去放火燒了你新屋老家、外婆家」、「如果你出去
    上班跑掉的話，在路上被我遇到，不會讓你再活著」等語恫
    嚇，致乙○○心生畏懼，罰站2 小時許，過程中受有臉部雙
    側瘀傷、頭部外傷及抓傷等傷害，甲○○即以上述強暴、脅
    迫、虐待、恐嚇等非法方式，剝奪乙○○之行動自由。嗣乙
    ○○待甲○○氣消後，便安撫就寢，於翌日（26日）上午 7
    時許，趁甲○○外出之際，始脫逃就醫，報警處理，查悉上
    情，並查獲甲○○所著上衣1 件、乙○○穿著之上衣、短褲
    各1件，及渠等屋內之床單1件、毛巾1條。
二、案經乙○○訴由桃園縣政府警察局移送臺灣桃園地方法院檢
    察署檢察官偵查起訴。
    理  由
一、證據能力方面：
  (一)按被告以外之人於審判外之陳述雖不符刑事訴訟法第159 條
    之1至之4規定，而經當事人於審判程序同意作為證據，法院
    審酌該言詞陳述或書面陳述作成時之情況，認為適當者，亦
    得為證據；當事人、代理人或辯護人於法院調查證據時，知
    有刑事訴訟法第159條第1項不得為證據之情形，而未於言詞
    辯論終結前聲明異議者，視為有前項之同意，同法第159 條
    之5 定有明文。又該條立法意旨在於傳聞證據未經當事人之
    反對詰問予以核實，原則上先予排除，惟若當事人已放棄反
    對詰問權，於審判程序中表明同意該等傳聞證據可作為證據
    ；或於言詞辯論終結前未聲明異議，基於尊重當事人對傳聞
    證據之處分權，及證據資料愈豐富，愈有助於真實發見之理
    念，且強化言詞辯論主義，使訴訟程序得以順暢進行，上開
    傳聞證據亦均具有證據能力。準此，被告甲○○及其辯護人
    於本院審判期日對公訴人所提證人即告訴人乙○○於警詢時
    及偵查中之陳述，證人即住戶李銀祥、警衛邱華明、警員黃
    名吉於偵查中之陳述，均不爭執而同意有證據能力，復本院
    認其作成之情形並無不當情形，經審酌後認為適當，故渠等
    證人前開審判外之陳述得為證據，合先敘明。
  (二)另衛生署桃園醫院96年5月26日0000000號診斷證明書、告訴
    人傷勢暨現場照片，及本案查獲之被告所著上衣1 件、告訴
    人穿著之上衣、短褲各1件，及渠等屋內之床單1件、毛巾 1
    條等物，分屬書證及物證性質，復均與本案事實具有自然關
    聯性，亦無事證足認有違背法定程序或經偽造、變造所取得
    之情事，前開診斷證明書並可認屬刑事訴訟法第159條之4第
    2款之業務上文書，是皆有證據能力，附此敘明。
二、訊據被告甲○○對上揭犯行坦承不諱，核與證人即告訴人乙
    ○○於警詢時及偵查中之陳述，證人即住戶李銀祥、警衛邱
    華明、警員黃名吉於偵查中之陳述情節相符，且有衛生署桃
    園醫院96年5月26日0000000號診斷證明書、告訴人傷勢暨現
    場照片，及本案查獲之被告所著上衣1 件、告訴人穿著之上
    衣、短褲各1件，及渠等屋內之床單1件、毛巾1 條等物可稽
    ，足徵被等告任意性之自白，核與事實相符，應屬可信。是
    本件事證明確，被告犯行洵堪認定。
三、按私行拘禁或以其他非法方法剝奪人之行動自由，仍不外以
    強暴、脅迫為手段，如其目的在使人行無義務之事，或妨害
    人行使權利，則此項使人行無義務之事，或妨害人行使權利
    ，應為剝奪人行動自由之高度行為所吸收，逕依刑法第 302
    條第1 項論罪，又在剝奪人之行動自由中，如並有恐嚇危害
    安全行為，自屬包含於妨害行動自由之同一意念之中，而視
    為剝奪行動自由之部分行為，不發生所謂低度之恐嚇危害安
    全罪，為高度之剝奪行動自由罪所吸收之問題；另以強暴之
    方法剝奪人之行動自由時，若於實施強暴行為之過程中，致
    被害人受有傷害，乃施強暴之當然結果，不另論傷害罪，最
    高法院82年度臺上字第2554號、89年度臺上字第4676號判決
    意旨可資參照。經查，被告甲○○係以剝奪告訴人乙○○之
    行動自由意思，於實施強暴行為過程中，併有恐嚇危害安全
    、傷害行為，自應屬包含於妨害行動自由之同一犯意之中，
    而視為剝奪人之行動自由部分行為；又被告與告訴人本係同
    居男女朋友，此據渠等供承在卷，屬家庭暴力防治法第3 條
    第2 款所稱之家庭成員；是被告對於家庭成員之告訴人故意
    實施身體上不法侵害之家庭暴力行為，故核其所為係犯刑法
    第302 條第1項剝奪人之行動自由罪，依家庭暴力防治法2條
    第2款之規定，屬家庭暴力罪。
四、爰審酌被告甲○○與告訴人乙○○為同居之男女朋友，詎其
    祇因細故率行剝奪告訴人之行動自由，惡性非輕，且致告訴
    人受有重大恐懼，至今仍畏懼被告犯行，但念被告犯後已能
    坦承全部犯行，並誠心悔悟自己所犯過錯，而有悔意，及其
    犯罪之動機、目的、手段、素行、生活狀況、智識程度等一
    切情狀，量處如主文所示之刑。至檢察官雖就被告犯行，以
    其接連賞耳光、掐頸、衣架與毛巾勒住脖子拖行、令脫光衣
    物沖水以及恐嚇言語等幾近虐待、不人道方式對待告訴人，
    造成告訴人臉、頭、腳遍體鱗傷，遭限制行動自由，復被告
    犯後否認犯行、不知悔改等情，具體求刑有期徒刑3 年，惟
    本院認惟被告本件犯行，以量處如主文所示之刑為適當，檢
    察官漏未斟酌被告於本院審判時業已坦承犯行，且告訴人亦
    表示願給被告自新機會，自不得遽以被告不知悔改，其科刑
    情狀容有不同，是檢察官就此部分之求刑，尚嫌過重，併此
    敘明。末被告前未曾因故意犯罪受有期徒刑以上刑之宣告，
    此有臺灣高等法院被告前案紀錄表1 份在卷可按，其係因與
    告訴人間發生口角爭執而犯本案，或有不該，乃一時失慮，
    致罹刑章，且於本院審判期日擔保不會再犯，並願遵守檢察
    官徵詢告訴人意見後所提緩刑條件，堪認被告經此偵、審程
    序及刑之宣告後，日後行為舉止自當知所警惕，信無再犯之
    虞，本院因認前開宣告之刑，以暫不執行為適當，爰併宣告
    緩刑5年；另依家庭暴力防治法第38條第1項及刑法第93條第
    1項第2款規定，諭知於緩刑期內付保護管束，俾由專業人員
    於該期間內施以觀護與輔導，以導正其觀念，而啟自新；復
    依家庭暴力防治法第38條第2項第1款、第2款、第4款及刑法
    第74條第2項第7款規定，命其於緩刑付保護管束期間內，應
    遵守如主文所示之下列事項：禁止對告訴人實施家庭暴力行
    為；並禁止對告訴人為直接或間接之騷擾、接觸、跟蹤、通
    話、通信、發電子郵件、簡訊或其他非必要之聯絡行為；及
    應遠離告訴人之住居所至少2 公里，始得設置住居所；另平
    時應遠離告訴人至少500公尺。
五、至本案查獲之被告甲○○所著上衣1 件、告訴人乙○○穿著
    之上衣、短褲各1件，及渠等屋內之床單1件、毛巾1 條，分
    屬被告及告訴人所有之物，且屬物證性質，非被告犯罪所用
    之物或，違禁物爰不另為沒收之宣告，附此敘明。
據上論斷，應依刑事訴訟法第299條第1項前段，家庭暴力防治法
第38條第1項、第2項第1款、第2款、第4款，刑法第11條、第302
條第1項、第74條第1項第1款、第2項第7款、第93條第1項第2 款
，刑法施行法第1條之1第1項、第2項前段，判決如主文。
本案經檢察官丁俊成到庭執行職務。
中    華    民    國    97    年    7     月    30    日
                  刑事第六庭  審判長法  官  錢建榮
                                    法  官  宣玉華
                                    法  官  黃翊哲
以上正本證明與原本無異。
如不服本判決，應於判決送達後10日內向本院提出上訴狀（應附
繕本），其未敘述上訴理由者，應於上訴期間屆滿後20日內補提
理由書狀於本院，上訴於臺灣高等法院。
                                    書記官  劉霜潔
中    華    民    國    97    年    7     月    30    日
附錄本判決論罪科刑法條：刑法第302條第1項
私行拘禁或以其他非法方法，剝奪人之行動自由者，處5 年以下
有期徒刑、拘役或300元以下罰金。（罰金部分依刑法施行法第1
條之1 第1項、第2項前段規定，貨幣單位變更為新臺幣且金額提
高為30倍）


司法院資訊處製作；財團法人民間司法改革基金會備份。
